臺灣臺東地方法院民事簡易判決
110年度東簡字第285號
原      告  楊永守  


訴訟代理人  吳漢成扶助律師
被      告  李金連  



上列當事人間請求損害賠償事件，經本院於民國111年9月12日言
詞辯論終結，判決如下：
    主      文
原告之訴駁回。
訴訟費用新臺幣壹仟伍佰伍拾元由原告負擔。
    事實及理由
壹、程序部分
    按訴狀送達後，原告不得將原訴變更或追加他訴，但請求之
    基礎事實同一者，或擴張或減縮應受判決事項之聲明者，不
    在此限，民事訴訟法第255條第1項但書第2款、第3款規定甚
    明，此一規定於小額訴訟程序亦有準用，同法第436條之23
    、第436條第2項亦有明文。本件原告起訴時，原聲明：請求
    被告給付原告新臺幣（下同）15萬元，及自民國110年12月7
    日起至清償日止，按週年利率5％計算之利息（見本院卷第6
    頁）。嗣於審理中變更聲明如後原告主張之聲明欄所載（見
    本院卷第116頁）。審酌變更前、後均係基於同一基礎事實
    ，請求金額之變更亦屬減縮應受判決事項之聲明，故其所為
    訴之變更與前揭規定並無不合，應予准許。
貳、實體部分
一、原告起訴主張：兩造同為岩灣技能訓練所之學員，110年7月
    8日上午8時50分許，被告虛構：原告在運動場告訴伊同為受
    刑人之蔡姿文、陳瑞瑩要打伊等情，並據以向監所主管陳盈
    豪報告，致原告名譽受損，造成其他學員排斥原告，主管亦
    對原告印象不佳，影響原告假釋。為此，爰依民法184條第1
    項前段、第18條之規定，請求被告賠償精神慰撫金15萬元，
    並聲明：被告應給付原告15萬元及自起訴狀繕本送達翌日起
    至清償日止，按週年利率5％計算之利息。
二、被告則以：伊承認有於110年7月8日上午8點50分有在岩灣技
    訓所板金工廠向監所主管陳盈豪表示原告於110年7月下午跟
    我說受刑人蔡姿文、陳瑞瑩要打我這件事，但否認原告有此
    受有損害等語抗辯，並聲明：原告之訴駁回。
三、得心證之理由　　
　㈠按名譽權之侵害非即與刑法之誹謗罪相同，名譽有無受損害
    ，應以社會上對個人評價是否貶損作為判斷之依據，茍其行
    為足以使他人在社會上之評價受到貶損，不論其為故意或過
    失，均可構成侵權行為，其行為亦不以廣佈於社會為必要，
    僅使第三人知悉其事，亦足當之（最高法院90年臺上字第64
    6號判例參照）。又「名譽」為個人在社會上享有一般人對
    其品德、聲望或信譽等所加之評價，屬於個人在社會上所受
    之價值判斷，因此名譽有無損害，應以社會上對其評價是否
    有所貶損為斷，而非求諸個人之主觀感受。次按當事人主張
    有利於己之事實者，就其事實有舉證之責任，民事訴訟法第
    277條前段定有明文。所謂舉證係指就爭訟事實提出足供法
    院對其所主張者為有利認定之證據而言，若所舉證據，不能
    對其爭訟事實為相當之證明，自無從認定其主張為真正。又
    按因故意或過失，不法侵害他人之權利者，負損害賠償責任
    ；不法侵害他人之身體、健康、名譽、自由、信用、隱私、
    貞操，或不法侵害其他人格法益而情節重大者，被害人雖非
    財產上之損害，亦得請求賠償相當之金額，民法第184條第1
    項前段、第195條第1項前段定有明文。是侵權行為之成立，
    須行為人因故意過失不法侵害他人權利，亦即行為人須具備
    歸責性、違法性，並不法行為與損害間有因果關係，始能成
    立，且主張侵權行為損害賠償請求權之人，對於侵權行為之
    成立要件應負舉證責任（最高法院100年度台上字第328號判
    決意旨參照）。而所謂不法係指無阻卻違法之情形而言，若
    權利之行使不違反公共利益，或以損害他人為主要目的者，
    縱加損害於他人，在未逾越正當權利行使之範圍內，亦不負
    侵權行為賠償責任。
　㈡原告主張被告之前揭行為，使伊名譽受損，造成其他學員排
    斥伊，監所主管亦對伊印象不佳，影響伊假釋，侵害伊名譽
    權云云。然查：綜合被告於110年7月8日上午9時20分許所寫
    陳述書提及「因其已陳報假釋，不欲惹麻煩」，及其於監所
    調查此事後之同日上午10時31分許所寫陳述書表示其「因誤
    會已解開說清楚…懇請鈞長讓受刑人留至鈑金班考取證照，
    保證絕不會因本事件而再引起紛爭」等內容可知，被告向監
    所報告之動機並非欲破壞原告名譽，而係擔心若真有蔡姿文
    、陳瑞瑩欲打自己之事，則自己已陳報之假釋恐受影響。而
    其於上午9時20分許所寫陳述書中固提及「緣110年7月7日下
    午2點10分3384楊永守於運動場時跟我說…」等語，然僅係用
    以表明其得知此事緣由，有陳述書在卷可考（見東檢交查80
    8卷第4頁背面、第6頁背面），僅憑前開內容，實難遽認有
    何妨害原告名譽之行為，亦無從遽以推認上開言論或被告之
    前揭行為有減損對原告社會評價之舉。況監所管理人員自接
    獲被告之報告後所為後續處置，均係針對避免收容人發生爭
    端、維護戒護安全等部分予以加強，並無原告所指監所主管
    因此而對其印象不佳等情，有監所主管陳盈豪110年7月8日
    所擬簽呈在卷可考（見東檢交查808卷第4頁），且從原告收
    容人基本資料卡之重要行狀摘要紀錄並無紀錄此事，亦可得
    證（見東檢交查808卷第10頁）。至原告雖主張被告所為之
    前揭行為影響其假釋，然原告執行迄今，已執行之刑期尚未
    達刑法第77條陳報假釋之要件，且其於法務部矯正署臺東監
    獄岩灣分監執行期間共計違規5次之紀錄，該5次違規紀錄均
    與本件無關，有法務部矯正署岩灣技能訓練所111年8月2日
    岩技所戒字第11108000580號函及所附原告違規資料及違規
    紀錄可憑（見本院卷第335頁至第342頁、第345頁至第348-1
    頁），是原告此部分主張，即難認有據。此外，原告未再舉
    證證明被告所為之前揭行為有何貶損其社會上對其評價之可
    能，且原告就因此致其他學員排斥伊，監所主管亦對伊印象
    不佳之損失，亦未舉證證明之，則原告主張被告侵害原告名
    譽權，核與侵權行為之要件尚有未合，並非可採。
　㈢至原告雖主張其因被告之前揭行為遭受其他同學誤會，因而
    求助所內心理醫師、社工，身體狀況亦因此出現問題，並提
    出其於臺北榮民總醫院臺東分院胃腸肝膽科、傳統醫學科、
    胸腔內科、精神部就醫之藥袋為證（見本院卷第14-1頁、第
    82頁至第84頁、第120頁至第121頁）。惟按損害賠償之債，
    以有損害之發生及有責任原因之事實，並二者之間，有相當
    因果關係為成立要件。故原告所主張損害賠償之債，如不合
    於此項成立要件者，即難謂有損害賠償請求權存在（最高法
    院48年台上字第481號判決意旨參照）。且所謂相當因果關
    係，係指依經驗法則，綜合行為當時所存在之一切事實，為
    客觀之事後審查，認為在一般情形下，有此環境、有此行為
    之同一條件，均可發生同一之結果者，則該條件即為發生結
    果之相當條件，行為與結果即有相當之困果關係。反之，若
    在一般情形上，有此同一條件存在，而依客觀之審查，認為
    不必皆發生此結果者，則該條件與結果並不相當，不過為偶
    然之事實而已，其行為與結果間即無相當因果關係，不能僅
    以行為人就其行為有故意過失，即認該行為與損害間有相當
    因果關係（最高法院98年度台上字第673號判決可資參照）
    。經查，原告早於被告為前揭行為前之107年10月1日，即曾
    因頻尿戒送外醫，嗣於109年12月22日再因排尿障礙戒送外
    醫，另於110年2月5日、3月4日、5月13日、6月4日曾於所內
    內科、肝膽腸胃科、中醫科、內科就診，又原告於103年8月
    13日至111年1月25日止未曾於身心科就診，其初次於所內身
    心科就醫係在被告為前揭行為後6個多月等情，業據法務部
    矯正署岩灣技能訓練所以111年6月24日岩技所戒字第111080
    00480號函附本院在卷，並有原告就醫紀錄、處方箋、醫療
    費用單據附卷可稽（見本院卷第122頁至第161頁），是原告
    提出前開臺北榮民總醫院臺東分院胃腸肝膽科（臨床用途：
    治療伴有急尿、頻尿或急迫性尿失禁症狀的膀胱過動症）、
    傳統醫學科（適應症：頻尿）、胸腔內科（臨床用途：中樞
    尿崩症、夜尿症）等藥袋，尚不能證明所載病症係因被告本
    件行為所造成，應認並無相當因果關係存在。而原告所提出
    之臺北榮民總醫院臺東分院精神部藥袋，調劑日期為111年5
    月11日、6月1日（見本院卷第84頁、第120頁、第121頁），
    均係其於111年1月26日首次於所內身心科就醫後之處方箋，
    與被告所為之前揭行為110年7月8日已相隔一段時間，難認
    與系爭事故有所關連，亦無法認定為原告因系爭事故所受之
    傷害。此外，原告就其因本件所受之精神損失，並未提出其
    他任何證據證明，要難採信。故原告主張被告應負其精神慰
    撫金之損害賠償責任，並無理由，不應准許。
四、綜上所述，原告依民法184條第1項前段、第18條之規定，請
    求被告給付15萬元及法定遲延利息，為無理由，應予駁回。
五、本件事證已臻明確，兩造其餘之攻擊或防禦方法及未經援用
    之證據，經本院斟酌後，認為均不足以影響本判決之結果，
    爰不逐一詳予論駁，併予敘明。　　
六、訴訟費用負擔之依據：民事訴訟法第78條。並依職權確定訴
    訟費用額如主文第2項所示
中　　華　　民　　國　　111 　年　　9 　　月　　30　　日
                  臺東簡易庭　法  官　吳俐臻
以上正本係照原本作成。
如不服本判決，應於判決送達後20日內向本院提出上訴狀，同時
表明上訴理由（應按他造當事人之人數檢附繕本）。
中　　華　　民　　國　　111 　年　　10　　月　　4 　　日
                              書記官  王品涵